【裁判字號】    99,交聲,2440
【裁判日期】    990930
【裁判案由】    交管條例聲異
【裁判全文】
臺灣板橋地方法院交通事件裁定        99年度交聲字第2440號
原處分機關  交通部公路總局臺北區監理所
異  議  人  甲○○
即受處分人
上列受處分人因違反道路交通管理處罰條例案件，對於交通部公
路總局臺北區監理所中華民國99年7 月12日所為之北監自字第裁
40-E00000000號處分（原舉發通知單號：中華民國99年6 月4 日
竹縣警交字第E00000000 號），聲明異議，本院裁定如下：
    主  文
異議駁回。
    理  由
一、原處分以：異議人即受處分人甲○○於民國（下同）99年4
    月11日14時28分許，駕駛車號：F2-1199 號自用小客車，行
    經設置有燈光號誌管制之新竹線台三縣橫山火車站前，因有
    「闖紅燈」之違規，為新竹縣政府警察局橫山分局警員以科
    學儀器採證並拍攝違規照片後，於99年6 月4 日填製新竹縣
    政府警察局竹縣警交字第E00000000 號舉發違反道路交通管
    理事件通知單（下稱舉發單）且附本案採證照片逕行舉發，
    而以上開違規車輛之所有人謝至哲為本案逕行舉發之應受送
    達人。案經移請原處分機關即交通部公路總局臺北區監理所
    辦理，異議人則依道路交通管理處罰條例第85條第1 項，依
    限向原處分機關陳述其係為本案違規歸責之實際駕駛人，並
    敘明其不服如上舉發事由；嗣原處分機關函請本案舉發員警
    職配之新竹縣政府警察局橫山分局再行調查結果，依該分局
    99年6 月30日竹縣橫警交字第0990006074號函、採證照片2
    幀、原舉發單通知聯與交通部82年4 月22日交路字第009811
    號函示影本等事證，仍認定異議人前述違規屬實，依據道路
    交通管理處罰條例第53條第1 項、第63條第1 項第3 款【本
    院按：原裁決雖未及記載第3 款，然原處分機關業於原裁決
    之「處罰主文」欄內詳細記明異議人並依同條例第63條第1
    項規定記違規點數3 點之意旨，且為異議人知悉，此部分核
    與行政處分應予明確之行政法原則，尚無不合，附此敘明】
    ，裁處異議人罰鍰新臺幣（下同）2,700 元，並記違規點數
    3 點；前開裁決，並於99年7 月12日經應受處分之異議人本
    人簽收在案。
二、異議人於99年7 月30日提起本件聲明異議，其不服意旨則稱
    ：依本案舉發員警拍攝採證照片2 張所示，異議人駕駛車號
    ：F2-1199 號自用小客車行經違規時、地之際，已採取緊急
    煞車並完全停止在該處，等待綠燈顯示再予續行，又該2 張
    採證照片顯示拍攝時間不同，然均可得知異議人駕駛上開車
    輛之停止位置、地點係屬相同，且煞車燈持續亮著，異議人
    顯無違規強行穿越路口通過之意圖，尚不得僅以異議人駕車
    遇紅燈時，因有車輛伸越停止線停等情事，遽認異議人為闖
    紅燈違規等云云。
三、經查：
(一)、按汽車駕駛人，行經有燈光號誌管制之交岔路口闖紅燈者，
    處新臺幣1,800 元以上5,400 元以下罰鍰，並記違規點數3
    點，道路交通管理處罰條例第53條第1 項、第63條第1 項第
    3 款分別定有明文。次按「停止線」係用以指示行駛車輛停
    止之界限，車輛停止時，其前懸部分不得伸越該線，而車輛
    面對圓形紅燈表示禁止通行，不得超越停止線或進入路口，
    道路交通標誌標線號誌設置規則第170 條第1 項前段、第20
    6 條第1 項第5 款均規定甚明；至於交岔路口未繪設路口範
    圍者，倘車輛無視於紅燈號誌，而有穿越路口之企圖，其車
    身並已伸越停止線且足以妨害其他方向人（若有行人穿越道
    ）、車通行者，即該當於闖紅燈之要件，此據交通部82年4
    月22日交路字第009811號函釋「闖紅燈」之認定標準明確可
    參。又上揭函釋，乃係交通部因道路交通管理處罰條例中對
    於「闖紅燈」行為之認定並未見相關解釋，又依前揭規定，
    為恐凡超越停止線即遽論處「闖紅燈」，一般大眾均難以接
    受，亦非「道路交通管理處罰條例」當初立法精神，是為促
    使駕駛人回歸於對標線之認知，同時兼顧執法技術層面與大
    眾接受程度，茲將面對圓形紅燈時超越停止線或闖紅燈行為
    之認定所為必要釋示。是按主管機關基於職權因執行特定法
    律規定，得為必要之釋示，以供本機關或其下級機關所屬公
    務員行使職權時之依據，此即「解釋性行政規則」（司法院
    大法官釋字第548 號解釋參照）。前稱之函釋，既為道路交
    通管理處罰條例第8 條所定公路主管機關（交通部公路總局
    各區監理所監理站）之上級機關交通部所發布，其對道路交
    通管理處罰條例所為必要釋示，自有前揭「解釋性行政規則
    」之效力，足堪為各級機關適用法律及民眾認知執法機關適
    用法律意見之參考。因據前述，堪悉道路交通管理處罰條例
    所稱「闖紅燈」，不以遇紅燈號誌，仍通過交岔路口，並駛
    離現場為必要（臺灣高等法院97年度交抗字第1158號裁定意
    旨參照）。
(二)、查本件異議人甲○○有於99年4 月11日14時28分許，駕駛車
    號：F2-1199 號自用小客車，行經設置有燈光管制號誌之新
    竹縣台三線橫山火車站前，竟未遵守該燈光號誌之管制而闖
    紅燈，經員警以科學儀器設備取得證據資料後，依道路交通
    管理處罰條例第53條第1 項規定填單逕行舉發如上違規事實
    ，並以查知前開車輛所有人謝至哲為本案舉發應受通知之送
    達人；嗣異議人依道路交通管理處罰條例第85條第1 項，依
    限向原處分機關陳述其係為本案違規歸責之實際駕駛人，並
    提出不服申訴，嗣原處分機關函請本案舉發員警職配之新竹
    縣政府警察局橫山分局再行調查結果，依所得事證暨交通部
    82年4 月22日交路字第009811號函示意旨等，仍認定異議人
    有首開闖紅燈違規行為等情，有本案舉發單通知聯、違規採
    證照片2 幀、新竹縣政府警察局橫山分局99年6 月30日竹縣
    橫警交字第0990006074號函文與前稱之交通部函文影本各1
    件均在卷可憑。
(三)、再稽以本案違規採證相片2 幀所示，異議人駕駛車號：F2-1
    199 號自用小客車，於99年4 月11日14時28分許，行經設有
    燈光管制號誌之新竹縣台三線橫山火車站前之交岔路口，而
    於該路口清楚顯示為圓形紅燈亮啟後之停止位置，其車身前
    、後輪顯然已經完全伸越該路口劃設之停止線，駛入交岔路
    口，並橫亙停止在行人穿越道上，自足以妨礙其他方向人、
    車通行等情狀，至為灼然，揆諸首開規定及說明，異議人仍
    屬闖紅燈之行為，並無疑義。異議人辯陳以：伊並無違規強
    行通過意圖，僅係伸越停止線停車，未繼續行駛，即非闖紅
    燈云云，容有誤會。
(四)、綜上，本件異議人駕駛車號：F2-1199 號自用小客車，於舉
    發單記違規時間、地點，確有行經有燈光號誌管制交岔路口
    闖紅燈之事實，原處分機關因據裁處異議人罰鍰2,700 元，
    並記違規點數3 點，核無違法或不當。本件聲明異議為無理
    由，應予駁回。
四、據上論斷，應依道路交通案件處理辦法第19條，裁定如主文
    。
中    華    民    國    99    年    9     月    30    日
                        交通法庭法  官  黎錦福
上列正本證明與原本無異。
如不服本裁定，應於裁定送達後5 日內敘明抗告理由，向本院提
出抗告狀。
                                書記官  蔡麗春
中    華    民    國    99    年    9     月    30    日

司法院資訊處製作；財團法人民間司法改革基金會備份。
